【裁判字號】    99,交上易,621
【裁判日期】    990707
【裁判案由】    過失傷害
【裁判全文】
臺灣高等法院臺中分院刑事判決       99年度交上易字第621號
上  訴  人
即  被  告  乙○○
上列上訴人因過失傷害案件，不服臺灣南投地方法院99年度交易
字第16號中華民國99年3月31日第一審判決（起訴案號：臺灣南
投地方法院檢察署99年度偵字第120號），提起上訴，本院判決
如下：
    主  文
原判決撤銷。
乙○○因過失傷害人，處拘役伍日，如易科罰金，以新臺幣壹仟
元折算壹日。緩刑貳年。
    事  實
一、乙○○於民國98年6月14日10時許，駕駛車牌號碼ZC－8306
    號自小客車，欲至南投縣草屯鎮拜訪親戚，因路況不熟而貿
    然駛入草屯鎮○○街之菜市場之人車擁擠處所，而沿草屯鎮
    ○○街由東往西方向行駛，途經該路與芬草路之交岔路口後
    ，本應汽車行駛時，駕駛人應注意車前狀況，並隨時採取必
    要之安全措施，又駕駛車輛行經其他人車擁擠處所，應減速
    慢行，作隨時停車之準備，且依當時天候晴、日間自然光線
    、視距良好，且路面乾燥、無缺陷、無障礙物，並無不能注
    意之情事，竟疏於注意及此，適有丙○於該處買菜及行走，
    乙○○所駕駛前揭自小客車右前車輪因而不慎壓及丙○之左
    腳，致丙○因而受有左踝及足部挫傷之傷害。乙○○隨即將
    丙○送往中國醫藥大學附設醫院草屯分院急診就醫，並在有
    偵查犯罪職務之檢警機關未發覺其犯罪前，主動前往南投縣
    政府警察局草屯分局中正派出所報案，自首而接受裁判。
二、案經丙○訴由南投縣政府警察局草屯分局報告臺灣南投地方
    法院檢察署檢察官偵查起訴。
    理  由
一、按被告以外之人（包括證人、鑑定人、告訴人、被害人及共
    同被告等）於審判外之陳述雖不符刑事訴訟法第159條之1至
    之4等4條之規定，而經當事人於審判程序同意作為證據，法
    院審酌該言詞陳述或書面陳述作成時之情況，認為適當者，
    亦得為證據；當事人、代理人或辯護人於法院調查證據時，
    知有刑事訴訟法第159條第1項不得為證據之情形，而未於言
    詞辯論終結前聲明異議者，視為有前項之同意，同法第159
    條之5定有明文。立法意旨在於傳聞證據未經當事人之反對
    詰問予以核實，原則上先予排除。惟若當事人已放棄反對詰
    問權，於審判程序中表明同意該等傳聞證據可作為證據；或
    於言詞辯論終結前未聲明異議，基於尊重當事人對傳聞證據
    之處分權，及證據資料愈豐富，愈有助於真實發見之理念，
    且強化言詞辯論主義，使訴訟程序得以順暢進行，上開傳聞
    證據亦均具有證據能力。本案檢察官、被告於本院審理程序
    時就本院下列所引用之證據，並未加爭執，且本院審酌各該
    證據作成之形式及取得之方式，均無瑕疵、與待證事實具有
    關聯性等情況，認為適當，且無不法取得之情形，應認得為
    證據，並經原審於99年3月17日、本院於99年6月23日審判期
    日，將上開證據均提示並告以要旨，使檢察官、被告有辯論
    之機會，而踐行合法調查證據程序，揆諸前開說明，均具有
    證據能力，合先敘明。
二、訊據上訴人即被告（下稱被告）乙○○固供承於前開時、地
    駕駛車牌號碼ZC－8306號自小客車與告訴人丙○發生車禍，
    惟矢口否認有何過失傷害犯行，辯稱：伊當時在車道上，以
    時速5公里的速度慢慢地行駛，丙○當時在走路，她告訴警
    察說她為了閃避一排摩托車，剛好伊車子通過，有聽到她「
    呀」一聲，伊才停下來，當時人車很多，車速很慢，伊與丙
    ○已經調解成立，希望判伊無罪云云。
三、經查：
  (一)被告於上開時、地駕車不慎壓傷告訴人丙○左腳，導致其受
    有左踝及足部挫傷之傷害乙節，業據告訴人丙○於警詢指訴
    ：「我於98年6月14日10時左右，在草屯鎮○○里○○街○
    ○路口被乙○○駕駛自小客車ZC－8306號駛過壓傷我的左腳
    ，致使我左腳受傷，當時我走在馬路上要買菜」等語（見偵
    卷第5頁正背），並有道路交通事故調查報告表(一)(二)、道路
    交通事故現場圖、中國醫藥大學附設醫院草屯分院診斷證明
    書各1份及現場照片2幀在卷（見偵卷第6、10至14頁）可稽
    。
  (二)被告雖以前開情詞置辯，惟按汽車行駛時，駕駛人應注意車
    前狀況，並隨時採取必要之安全措施；又駕駛車輛行經其他
    人車擁擠處所，應減速慢行，作隨時停車之準備，道路交通
    安全規則第94條第3項、第93條第1項第2款分別定有明文。
    查被告駕車自應注意上開規定，而依附卷現場照片及被告於
    原審所提出之現場照片（見原審卷第13頁）所示，本件肇事
    地點係道路二旁均有攤販擺攤之菜市○○道路雙向各僅1個
    車道，路旁除有攤販之攤位及攤車外，並有許多買菜民眾停
    放之機車，民眾步行其中常須行走於車道上，乃人車擁擠之
    處所無誤。另本件車禍發生時天候晴、日間有自然光線、道
    路並無缺陷、亦無障礙物、視距尚屬良好，亦經道路交通事
    故調查報告表(一)載述甚詳，則被告應無不能注意之情事，竟
    疏未注意及此，於通過上開道路時，未注意車前狀況，亦未
    作隨時停車之準備，貿然通過，未能禮讓行人行走，致其所
    駕駛前揭自小客車車輪因而不慎壓及丙○之左腳，被告顯然
    違反上開規定而有過失益明，此亦經南投縣政府警察局道路
    交通事故初步分析研判表亦為相同認定（見偵卷第8頁）。
    又告訴人丙○確因本件車禍，受有左踝及足部挫傷之傷害，
    亦有前揭中國醫藥大學附設醫院草屯分院診斷證明書1份附
    卷可參。倘被告駕車行經菜市場之人車擁擠之處，得以更提
    高警覺，隨時注意人車動態，遇有危險狀態，得以採取緊急
    煞避之安全措施，則本件車禍當不致發生，告訴人亦不致發
    生死亡之結果，益徵被告之前揭過失行為與告訴人之受傷結
    果間，自具有相當因果關係，亦堪認定。
  (三)綜上所述，被告所辯乃事後卸責之詞，要無可信。本件事證
    業臻明確，被告有過失傷害之犯行，堪以認定。
四、核被告所為，係犯刑法第284條第1項前段之過失傷害罪。被
    告在車禍發生後，除將告訴人送醫急救後，並主動前往南投
    縣政府警察局草屯分局中正派出所報案，坦承車禍肇事，並
    帶同警員前往現場照相，已經被告供述在卷，復有受理被告
    報案之警員謝琪裕所製作職務報告書1份在卷（見本院卷第3
    0頁）可稽，被告在未有偵查犯罪職務之檢警機關發覺犯罪
    及犯罪行為人前，主動報案坦承肇事，合於自首要件，依刑
    法第62條前段規定減輕其刑。原審認被告過失傷害之罪證明
    確，予以論罪科刑，固非無見，惟原審未審酌被告符合自首
    要件，暨未及審酌事後已與告訴人達成調解之情事，而均有
    未洽。被告上訴意旨否認犯罪固無足取，惟原審判決既有如
    上可議之處，自應由本院將原判決撤銷改判。爰審酌被告前
    無不良素行，此次因駕車不慎肇事，導致告訴人受傷，雖有
    不是，然其事後隨即將告訴人送醫急救，並主動前往派出所
    自首而接受裁判，幸告訴人所受傷勢並非嚴重，被告犯後對
    於客觀事實亦坦承無誤，於本院審理期間並已與告訴人達成
    調解，犯後態度尚可，暨考以其學歷為高中畢業，職業「媒
    婆」，智識程度中等、學經地位等一切情狀，量處如主文第
    2項所示之刑，並諭知易科罰金之折算標準。末查，被告前
    未曾受有期徒刑以上刑之宣告，有臺灣高等法院被告前案紀
    錄表1份在卷可稽，其係初犯，素行良好，因過失偶罹本案
    ，犯後已與告訴人達成調解，有調解筆錄及刑事撤回告訴聲
    請狀各1份在卷（見本院卷第22、23頁）可稽（惟本院係屬
    第二審，依法不得撤回告訴，故上開撤回告訴不生效力），
    告訴人於本院亦陳稱已與被告達成調解，也拿到新臺幣2萬5
    千元，願意原諒被告所為等語（見本院卷第26頁背），而依
    告訴人所受傷勢、被告過失程度、犯後處理本案之態度及雙
    方已達調解等情，本院認被告經此偵審教訓，當益知戒慎而
    無再犯之虞，認前之宣告刑以暫不執行為適當，併予宣告緩
    刑如主文所示，以勵自新。
據上論斷，應依刑事訴訟法第369條第1項前段、第364條、第299
條第1項前段，刑法第284條第1項前段、第62條前段、第41條第1
項前段、第74條第1項第1款，刑法施行法第1條之1第1項、第2項
前段，判決如主文。
本案經檢察官甲○○到庭執行職務。
中    華    民    國    99    年     7    月     7    日
            刑事第九庭  審判長法  官  江  德  千
                              法  官  莊  深  淵
                              法  官  賴  妙  雲
以上正本證明與原本無異。
不得上訴。
                              書記官  蘇  昭  文
中    華    民    國    99    年     7    月     7    日

司法院資訊處製作；財團法人民間司法改革基金會備份。
